【裁判字號】    92,上易,848
【裁判日期】    920423
【裁判案由】    妨害名譽
【裁判全文】
臺灣高等法院刑事判決                          九十二年度上易字第八四八號
    上  訴  人
    即 自訴 人  乙○○
    被      告  甲○○
右上訴人，因被告誹謗案件，不服臺灣臺北地方法院，九十二年度自字第七七號，中
華民國九十二年二月十九日第一審判決，提起上訴，本院判決如左：
    主  文
上訴駁回。
    理  由
一、自訴意旨略以：（一）被告甲○○在民國九十一年十二月六日未經查證即依照北
    檢查不到自訴人乙○○之『重大經濟犯，詐財二．二億，侵占他人四棟房子』之
    證據，為維護其『司法威信』，及『給國人、阿扁交待？！』及『圓滿收場』．
    ．．而再捏詞『開發之小假案』以扣自訴人之罪．．．之事，又歪曲事實、以偏
    概全的誹謗。（二）被告得知北檢在九十一年八月七日所謗稱自訴人係『詐財二
    ．二億，侵占他人四棟房子』之誣詞已遭自訴人攻破。枉法起訴書上不敢再提及
    。竟不查證已有『說謊前科』之北檢發言人之詞，及其所散發之文件，而顛倒是
    非、黑白不分的誹謗。因認被告涉有刑法誹謗罪嫌云云。
二、按提起自訴，應於自訴狀內記載犯罪事實及證據，刑事訴訟法第三百二十條第二
    項第二款定有明文，此乃法定必備之程式，如有欠缺而其情形可補正者，法院應
    定期間命其補正，惟如逾期未補正者，其自訴之程序既違背規定，自應諭知不受
    理判決，刑事訴訟法第三百四十三條、第二百七十三條第三項及第三百零三條第
    一款分別定有明文。
三、原審以自訴人提起本件自訴，並未於自訴狀上明確記載被告如何誹謗之犯罪事實
    及足資證明被告犯罪事實之證據，經原審於九十二年一月二十三日裁定命自訴人
    於裁定送達後五日內補正上開法定應備程式，自訴人於九十二年二月十日收受前
    開裁定後，除具狀表示被告犯罪之證據均在被告所營媒體，應命被告提出，及指
    摘臺北院檢違法辦案導致伊遭受羈押外，並未具體指出被告有何誹謗之行為及提
    出任何與被告涉犯誹謗罪之犯罪事實有關之證據，惟自訴案件本即應由自訴人就
    被告之犯罪事實負舉證責任，並不因自訴人
    審裁判時亦均未見其具體補正等情，認上訴人未遵期補正，其起訴之程式即有未
    備，並不經言詞辯論而為不受理之判決，經核並無不合，上訴意旨固指自訴人被
    被告毀謗之證據，均在所營媒體，而法院因發現事實之必要，應依職權調查證據
    云云指摘原判決不當。惟按法院固應依職權調查證據，但並無蒐集證據之義務，
    其調查之範圍，以審判中案內所存在之一切證據為限，案內所不存在之證據，即
    不得責令法院發現真實，應依職權從各方面詳加蒐集、調查。查自訴人僅泛指被
    告毀謗之證據皆在所營媒體上，惟自訴人並未指出被告所營媒體名稱為何？亦未
    具體指出被告毀謗言論究竟出現在平面媒體或電子媒體，其所登載或所播放之時
    、日？揆之前揭說明，法院不但無從調查，亦無調查之必要，上訴意旨謂法院應
    依職權向被告所報導之媒體調取犯罪證據云云，恣意指摘原判決不當，為無理由
    ，應予駁回，並不經言詞辯論為之。。
據上論斷，應依刑事訴訟法第三百六十八條、第三百七十二條，判決如主文。
中      華      民      國    九十二    年      四      月    二十三    日
                            臺灣高等法院刑事第十九庭
                                審判長法  官  許  國  宏
                                      法  官  林  勤  純
                                      法  官  洪  光  燦
右正本證明與原本無異。
不得上訴。
                                      書記官  陳  玉  嬋
中      華      民      國    九十二    年      四      月    二十四    日


司法院資訊處製作；財團法人民間司法改革基金會備份。
